臺灣基隆地方法院刑事判決　　　　　　　 93年度訴字第690號
公　訴　人　臺灣基隆地方法院檢察署檢察官
被　　　告　乙○○　男　43歲.
上列被告因竊盜等案件，經檢察官提起公訴（93年度偵字第2392
號），及移送併辦(94年度偵字第164號)，本院判決如下：
    主    文
乙○○連續竊盜，處有期徒刑壹年，扣案之扳手壹支、鑰匙伍支
均沒收；又意圖為自己不法之所有，而侵占離本人所持有之物，
處罰金伍仟元，如易服勞役以參佰元折算壹日。
    事    實
一、乙○○基於意圖為自己不法所有之概括犯意，連續四次，於
    ： (一)民 國九十三年五月二十日下午十時許，在基隆市○○街三七九巷一二一號前，進入丁○○所有置於該址之車號
    ＤＶ─三二四七號自用小客車內，徒手竊取丁○○所有置於
    車內之ＴＯＭＥＴＯ牌行動電話一支，得手後供己使用。 (
    二)九 十三年六月二十二日凌晨一時二十分，在基隆市○○
    路二四九巷一六九號前，攜帶其所有之鑰匙五支、扳手一支
     (以上均非屬兇器)， 竊取戊○○所有置於該址之車號Ｔ七
    ─九二一九號自用小貨車 (內有葡萄、大、小西瓜、鳳梨、
    梨子、香蕉、李子、芒果、檸檬、地瓜等水果，價值約新臺
    幣一萬二千五百元），得手後，旋即逃離現場，嗣於同日上
    午六時三十分，乙○○駕駛上開竊得之車輛行經基隆市○○
    路六十五巷口，為戊○○之友人發現攔截，並通知戊○○報
    警查獲。（三）九十三年十二月二十八日下午十時許，在基
    隆市○○路市場入口處，見某不詳車號之自用小貨車車主暫
    行離開，車門並未上鎖之際，進入車內以目光搜尋車內財物
    ，徒手竊取置於車內之鑰匙一串，得手後，旋即逃離現場，
    再伺機返回竊取該自用小貨車。（四）九十三年十二月二十
    八日下午十一時五十五分，在基隆市○○路二巷口，見車號
    Ｋ八─七八九０號自用小貨車車主甲○○暫行離開，車門並
    未上鎖之際，進入車內以目光搜尋車內財物，徒手竊取置於
    車內之鑰匙一串，甫得手，即為甲○○發覺並報警查獲。另
    乙○○於九十三年六月二十一日上午七、八時許，在基隆市
    碇內公園內之涼亭，拾獲丙○○遭不詳竊賊所竊並輾轉棄置
    於該址之非因丙○○己意而脫離其本人所持有之國民
    、駕駛執照各一紙，竟意圖為自己不法之所有，予以侵占入
    己。嗣於九十三年六月二十二日上午六時三十分，乙○○因
    竊取戊○○所有前揭車號自用小貨車，為警查獲，並在乙○○身上查扣丁○○所有之上開行動電話、丙○○所有之國民
二、案經基隆市警察局第一分局報請臺灣基隆地方法院檢察署檢
    察官偵查起訴，暨由基隆市警察局第二分局報請臺灣基隆地
    方法院檢察署檢察官移送本院合併審理。
    理    由
一、訊據被告乙○○對於如事實欄一、（一）、（三）、（四）
    所載之竊盜犯行坦承不諱，核與被害人丁○○、甲○○於警
    詢時之指訴相符，復有被害人丁○○、甲○○出具之贓物認
    領保管收據各一紙，及警方在被告身上所查獲之如事實欄一
    、（三）所載之竊盜贓物即鑰匙一串扣案可稽，被告此部分
    之自白核與事實相符，自堪採信；至事實欄一、(二)所 載
     之 竊盜犯行，訊據被告固坦承其係於九十三年六月二十二
    日上午六時三十分，在基隆市○○路六十五巷口，坐在被害
    人戊○○所有前揭車號自用小貨車之駕駛座上為被害人戊○○之友人攔截並通知戊○○報警查獲之情，核與被害人戊○○於警詢、偵查時之指訴相符，復有被害人戊○○出具之贓
    物認領保管收據一紙在卷可稽，被告此部分之供述核與事實
    相符，自堪採信，惟被告仍矢口否認有何竊盜犯行，辯稱：
    因我需要一輛貨車做生意，所以綽號「紅頭」之林哲男介紹
    我以一萬八千元之價格跟許佑成買一輛自用小貨車，九十三
    年六月二十一日，綽號「紅頭」之林哲男先將汽車鑰匙交給
    我，六月二十二日上午六時，本來約定在成功一路涼亭交車
    ，但我打電話給許佑成，他說他沒有空，並說貨車就放在孝
    三路，要我自己去取車，我上車一發動引擎，即有人上前說
    車是他們的，我並未竊盜戊○○之貨車云云。惟查：買賣汽
    車，除需要出賣人出示行車執照以證明其確係該汽車之登記
    名義人外，之後尚需偕同買受人向監理機關辦理過戶登記，
    以確保監理機關對於汽車車籍管理之正確性，非如同一般商
    品買賣，銀貨兩訖即屬交易完成，被告根本不知許佑成、綽
    號「紅頭」之林哲男之底細 (被告始終無法提供許佑成、林
    哲男之詳細年籍或地址)， 亦未查閱許佑成關於該貨車之行
    車執照等資料，更未親自瞭解該貨車之年份、實際車況，即
    率爾以一萬八千元向許佑成購買來源不明、車號不明之貨車
    ，其購車之交易過程，已大違常情；再者，交車本應由出賣
    人與買受人共同為之，查清車況，以明責任，避免日後之紛
    爭，然許佑成、綽號「紅頭」之林哲男卻反乎常情，先交付
    貨車鑰匙予被告，以保證其所稱之貨車確屬存在 (實則將鑰
    匙交付予被告，而未交付貨車，而被告亦不知貨車之所在，
    許佑成預先交付鑰匙之舉，對被告而言，根本毫無保障可言
    ，被告所辯先交付鑰匙係供保證之用云云，已違常理，況且
    許佑成交付鑰匙之舉係在被害人戊○○之自用小貨車失竊之
    前，許佑成又如何能夠預料該鑰匙必能開啟該自用小貨車，
    而指示被告前往取車，故被告之辯解實漏洞百出，荒謬至極
    ) ，再指示被告前往指定之地點取車，而未隨同被告前往，
    被告倘發現該貨車有嚴重之瑕疵，或根本無法行駛，甚至是
    贓車，則責任根本無從釐清，遑論事後偕同辦理過戶登記，
    此舉更違常理，且參以被告前已有多次竊盜罪犯罪紀錄，社
    會歷練豐富，行事應更謹慎，衡情豈會以如此草率之方式向
    他人購買貨車；況且被害人戊○○於本院審理時結證稱：警
    方扣案之扳手，非我所有，且我的貨車因已是四、五年的舊
    車，鑰匙孔比較鬆，只有貨車是我的，所以我只有領回貨車
    ，而且孝三路距離果菜市場只有十分鐘路程等語，雖被告於
    本院調查時否認扣案之扳手、鑰匙為其所有，但並不否認扣
    案之扳手係在其皮包內為警查獲之情，然扣案之扳手本屬極
    為細小之器具 (詳後述)， 倘如被告所辯，其上車之目的在
    於駕走其向許佑成所購買之貨車，被告將該貨車開走即足，
    何以反乎常情，先將該貨車內屬微不足道之扳手，置入其皮
    包內，足徵該扣案之扳手本非屬被害人戊○○所有，而係被
    告所有隨身攜帶伺機預備供行竊所用，另參諸在被告身上所
    查扣之鑰匙五支，該鑰匙五支之凹凸刻痕均不相同，顯然非
    供開啟同一種鎖所用，倘扣案之鑰匙五支係被害人戊○○所
    有，被害人戊○○豈有不予領回之理，復參以被告為被害人
    戊○○友人發覺之地點距果菜市場只有十分鐘路程，而被害
    人戊○○所有置於自用小貨車上之水果已經竊賊銷贓完畢，
    亦有地緣關係，足認該扣案之鑰匙五支，亦係被告所有隨身
    攜帶供行竊之用，故被告所稱該扣案之扳手、鑰匙非其所有
    云云，無非在於掩飾其以上開扣案之扳手、鑰匙行竊之情，
    綜上，被告所辯被害人戊○○所有之自用小貨車，係其向許
    佑成所購買云云，無非事後飾卸之詞，不足採信，被告如事
    實欄一、 (一)至 (四)所載之竊盜犯行，其事證明確，被告
    竊盜犯行，均堪認定，又本件被告始終無法提供許佑成、林
    哲男之年籍、地址等資料，以供本院傳訊進一步查證其情，
    且本件被告竊盜犯行，已臻明確，已無傳喚證人許佑成、林
    哲男之必要，併此敘明；另被告侵占離本人所持有之物部分
    ，訊據被告固坦承於右揭時、地拾獲丙○○所有國民
    、駕駛執照各一紙之情，而被害人丙○○所有之國民
    、駕駛執照各一紙，係在被害人丙○○所有之汽車內遭不詳
    姓名年籍之竊賊竊取後輾轉棄置於基隆市碇內公園內之涼亭
    內，為屬被害人丙○○非基於己意而脫離其本人所持有之物
    ，亦據被害人丙○○於警詢時指訴綦詳，復有被害人丙○○
    出具之贓物認領保管收據一紙附卷可稽，被告此部分之供述
    自堪信為真實，惟被告仍矢口否認有何侵占離本人所持有之
    物之犯行，辯稱：我拾獲丙○○所有的國民
    照，本來是準備要送交警察機關招領，我沒有侵占之意圖云
    云。惟查：被告係於九十三年六月二十一日上午拾獲被害人
    丙○○所有之國民
    （二十二）日上午六時三十分為警查獲，前後相距二十小時
    以上，倘被告於拾獲之初確有送交警察機關之意，實不乏充
    分之時間、機會，然竟均未為之，被告有將拾獲之被害人丙○○之上開證件據為己有之侵占犯意已飛躍表動於外，被告
    所辯其尚未及將被害人丙○○所有之國民
    分侵占犯行，亦堪認定，應予依法論科。
二、按市面上一般所稱之扳手，因其材質為鐵器，質地堅硬、厚
    重，屬一鈍器，持之攻擊他人足以取人生命或致身體受傷，
    司法實務上均將扳手歸類為刑法第三百二十一條第一項第三
    款之兇器，然非祇要是扳手，不分其長短、輕重，均應將之
    歸類為兇器，仍應視該扳手之實際狀況而定。本件扣案之扳
    手一支，長僅十二公分，最寬不過二公分，質地輕巧，以手
    握之，超出手之部分長不過三公分，有扣案扳手之翻拍照片
    在卷可稽，在客觀上對於人之身體、生命尚難謂有任何之危
    險性，非屬兇器。核被告如事實欄一、（一）至（四）所為
    ，均係犯刑法第三百二十條第一項之普通竊盜罪，另被告侵
    占被害人丙○○非因己意脫離其本人持有之物，係犯刑法第
    三百三十七條之侵占離本人持有物罪。被告前後四次普通竊
    盜犯行，時間緊接，所犯又係構成要件相同之罪名，顯係基
    於概括犯意為之，為連續犯，應論以情節較重之刑法第三百
    二十條第一項普通竊盜罪一罪，並加重其刑，被告所犯如事
    實欄一、（三）、（四）所載之竊盜犯行，雖未據起訴，然
    與已起訴之如事實欄一、（一）、（二）所載之竊盜犯行，
    有連續犯之裁判上一罪關係，為起訴效力所及，本院自得併
    予審理。被告所犯前開普通竊盜罪、侵占離本人持有物罪二
    罪，犯意各別、行為互異，應分論併罰。爰審酌被告素行非
    佳，前已有多次竊盜罪之犯罪紀錄（然尚未構成累犯），猶
    不知自我反省，懶於生計，以致於短期內一再竊盜他人財物
    ，及其竊盜、侵占之次數、價值、犯罪手段、犯罪後態度等
    一切情狀，分別量處如主文所示之刑，併就罰金刑部分諭知
    易服勞役之折算標準。扣案之扳手一支、鑰匙五支，係被告
    所有供犯或預備供犯本件竊盜罪所用之物，已如前述，應依
    刑法第三十八條第一項第二款之規定併予宣告沒收之。
據上論斷，應依刑事訴訟法第二百九十九條第一項前段，刑法第
五十六條、第三百二十條第一項、第三百三十七條、第四十二條
第二項、第三十八條第一項第二款，罰金罰鍰提高標準條例第一
條前段、第二條，判決如主文。
本案經檢察官林伯宇到庭執行職務
中　　華　　民　　國　　94　　年　　2 　　月　　25　　日
                  刑事第二庭審判長法  官  王福康
                                  法  官  何怡穎
                                  法  官  徐世禎
以上正本證明與原本無異。
對於本件判決如有不服，應於收受送達後10日內，向本院提出上
訴書狀，上訴於臺灣高等法院，並按他造當事人之人數附具繕本
。
中　　華　　民　　國　　94　　年　　2 　　月　　25　　日
                                  書記官  王一芳
附錄本案論罪科刑法條：
刑法第320 條第1 項
意圖為自己或第3 人不法之所有，而竊取他人之動產者，為竊盜
罪，處5年以下有期徒刑、拘役或500 元以下罰金。
刑法第337 條
意圖為自己或第3 人不法之所有，而侵占遺失物、漂流物或其他
離本人所持有之物者，處500 元以下罰金。
